【裁判字號】    99,抗,1311
【裁判日期】    991112
【裁判案由】    聲請定其應執行刑
【裁判全文】
臺灣高等法院刑事裁定                  99年度抗字第1311號
抗  告  人
即受刑  人  甲○○
上列抗告人因聲請定應執行刑案件，不服臺灣臺北地方法院99年
度聲字第4779號，中華民國99年10月7日裁定（聲請案號：臺灣
板橋地方法院檢察署99年度執聲字第3104號），提起抗告，本院
裁定如下：
    主  文
抗告駁回。
    理  由
一、原裁定意旨略以：抗告人即受刑人甲○○因犯竊盜等案件，
    經原審先後判決處如原審附表所示之刑，均經分別確定在案
    （其中附表編號一、二之罪曾定執行刑有期徒刑5 月，附表
    編號三至八之罪曾定執行刑有期徒刑2年6月）。茲檢察官聲
    請定其應執行之刑，經審核認其聲請為正當，爰依刑事訴訟
    法第477條第1項、刑法第53條、第51條第5 款，裁定應執行
    有期徒刑2年10月。
二、抗告意旨略以：（一）查刑法第51條數罪明文規定「分別宣
    告其罰之刑，依左例各款定其應執行者」，其中第5 款明定
    「宣告多數有期徒刑者，於各刑中之最長期以上，各刑期合
    併之刑期以下定其刑期。參照刑法第2條第1項「行為後之法
    律有變更者，適用行為時之法律，但行為後之法律有利於行
    為人者，適用最有利於行為人之法律（從新從輕）」，新法
    施行後應依刑法第2條第1項之規定，適用最有利於行為人之
    法律，裁判確定前犯數罪，其中一罪在新法施行者，亦同。
    （二）刑法第56條連續犯之規定業於94年2月2日修正公佈刪
    除，並於95年7月1日施行，而連續犯之所以廢除係因實務界
    對於「同一罪名」認定過寬，所謂「概括犯意」經常可連綿
    數年之久，且在採證上多於寬鬆，致過度擴張連續犯概念，
    併案浮濫造成不公之現象，在修正後，基於連續犯原為數罪
    之本質及刑罪之公平原則考量，過去視為連續犯之犯罪原則
    上應回歸數罪併罰處罰，藉此維護刑罪之公正性，因此就刑
    法修正後多次施用毒品之犯行採一罪一罰始符合立法意旨，
    惟新制之一罪一罰判決，獨對吸食毒品部分有欠公允。按照
    新法實施以，各法院案例中對其犯罪所判之例參照，如販賣
    品案，被告5次販賣行為，判刑時分別為15年（5個15年計75
    年），後定其應執行之刑約為18年6月至19年；又如臺灣板
    橋地方法院裁定所涉之毒品與竊盜等罪合刑共計42個月 （3
    年6月），經數罪併罰後之應執行刑為22個月（1年10月）。
    其定應執行刑與抗告人相較何止天壤之別乎。其審判過程與
    吸食毒品不同處，僅在於上述案例在判決前大致都會吸收由
    同一審法官審理判決，而吸食毒品則無此行為。使抗告人對
    刑法之公平原則深感疑惑，同條例中，吸食毒品者均有成癮
    性，反覆施用，長期下所犯數次犯行，依現況判決刑度已與
    販賣行為不遑多讓，更有甚之，惟販賣係屬高度犯罪行為，
    何等同吸食之低度行為論之？依照比例，所獲之罪責等同，
    但行為之高低相差鉅大，顯見違背比例原則之處，殊其明確
    。又抗告人於之前又收受99年度聲字4778 號裁定，共有2張
    裁定相加之下總刑期應執刑共45個月（3年9月），確實過重
    。請予抗告人一個悔過向上之機會，並給予從輕從新、公平
    合理、最有利於抗告人之裁定云云。
三、按裁判確定前犯數罪者，併合處罰之，有二裁判以上者，依
    刑法第51條之規定，定其應執行之刑，同法第50條、第53條
    分別定有明文。次按法院就自由裁量權之行使，除不得逾越
    法律所規定範圍之外部性界限外，另應受比例原則、公平正
    義原則之規範，謹守法律秩序之理念，體察法律之規範目的
    ，使其結果實質正當，合於裁量之內部性界限，俾與立法本
    旨相契合。刑法第51條第5 款規定數罪併罰，宣告多數有期
    徒刑者，應於各刑中之最長期以上，各刑合併之刑期以下，
    定其應執行之刑期，但不得逾30年，其就數罪併罰，固非採
    併科主義，而係採限制加重主義，就俱發各罪中，以最重之
    宣告刑為基礎，由法院參酌他罪之宣告刑，裁量加重定之，
    且不得逾法定之30年最高限制，此即外部性界限。法院為裁
    判時，二者均不得有所踰越。在數罪併罰，有二裁判以上，
    定其應執行之刑時，固屬於法院自由裁量之事項，然仍應受
    前揭外部性界限及內部性界限之拘束（最高法院94年度台非
    字第233 號判決、96年度台上字第7583號判決參照）。又數
    罪併罰，應依分別宣告其罪之刑為基礎，定其應執行刑，此
    觀刑法第51條規定自明，故一裁判宣告數罪之刑，雖曾經定
    其執行刑，但如再與其他裁判宣告之刑定其執行刑時，前定
    之執行刑當然失效，仍應以其各罪宣告之刑為基礎，定其執
    行刑，不得以前之執行刑為基礎，以與後裁判宣告之刑，定
    其執行刑（最高法院59年台抗字第367 號判例參照）；而上
    開更定之應執行刑，不應比前定之應執行刑加計其他裁判所
    處刑期後為重，否則即與法律秩序理念及法律目的之內部界
    限有違，難認適法（最高法院93年度台非字第192 號裁定參
    照）。
四、經查：本件抗告人所犯如原裁定附表所示各罪，經原審先後
    判處罪刑確定，上開各罪合併之刑期為有期徒刑4年（即3月
    ＋3月＋9月＋9月＋9月＋7月+4月+4月＝4年），原審酌定其
    應執行刑為有期徒刑2 年10月，乃合於上揭法文規定。且參
    酌抗告人所犯如原裁定附表編號一、二所示之竊盜案件，曾
    經法院定應執行有期徒刑5 月，所犯如原裁定附表編號三至
    八所示之竊盜、毒品案件，曾經法院定應執行有期徒刑2年6
    月，原審所定之上開應執行刑並未逾越自由裁量之外部界限
    及內部界限，於法並無不合。至抗告人所舉事例，均屬個案
    審判中量刑之參考，尚非本件判決確定後定應執行刑法院所
    得調查審酌之事項，抗告人執此指摘原裁定有違反比例或公
    平原則之情事，自無足採。因此，本件抗告，並無理由，應
    予駁回。
據上論結，應依刑事訴訟法第412條，裁定如主文。
中    華    民    國    99    年    11    月    12    日
                  刑事第二十一庭審判長法  官  蔡聰明
                                      法  官  楊力進
                                      法  官  許永煌
以上正本證明與原本無異。
如不服本裁定，應於收受送達後五日內向本院提出抗告狀。
                                      書記官  林吟玲
中    華    民    國    99    年    11    月    15    日

司法院資訊處製作；財團法人民間司法改革基金會備份。
